【裁判字號】    90,上訴,2513
【裁判日期】    900813
【裁判案由】    銀行法等
【裁判全文】
臺灣高等法院刑事判決                            九十年度上訴字第二五一三號
    上 訴 人
    即自訴人  甲○○
              丙○○
    被    告  乙○○
右上訴人因被告詐欺案件，不服臺灣臺北地方法院八十九年度自字第六二六號，中華
民國九十年六月十五日第一審判決，提起上訴，本院判決如左：
    主  文
原判決撤銷，發回臺灣臺北地方法院。
    理  由
一、按第二審法院認為上訴有理由，或上訴雖無理由，而原判決不當或違法者，應將
    原審判決經上訴部分撤銷，就該案件自為判決。但因原審判決諭知管轄錯誤、免
    訴、不受理係不當而撤銷之者，得以判決將該案件發回原審法院，刑事訴訟第三
    百六十九條定有明文。又對於原審諭知管轄錯誤、免訴或不受理之判決上訴時，
    第二審法院認其為無理由而駁回上訴，或認為有理由而發回該案件之判決，得不
    經言詞辯論為之，同法第三百七十二條亦著有規定。
二、本件原審以上訴人自訴被告乙○○涉嫌違反銀行法、公司法、證券交易法及詐欺
    等罪，其所訴事實，與經判決確定之最高法院八十一年度台上字第二三一○號案
    件，係屬同一，因而逕予判決免訴，固非無見，惟查：法院之組織不合法者，其
    判決當然違背法令，刑事訴訟法第三百七十九條第一款定有明文。又地方法院
    審判案件，以法官一人獨任或三人合議行之，亦為法院組織法第三條第一項所明
    定。故地方法院審判案件，如行合議審判，應以法官三人合議行之，始屬適法。
    而地方法院於審理個別案件時，經裁定行合議審判，並為準備審判起見，指定受
    命法官於審判期日前訊問被告及蒐集或調查證據後，該受理訴訟之（狹義）法院
    組織即確定，不容任意加以變更。受命法官於訴訟程序上之職權，復設有一定之
    限制，並非等同於 (狹義）法院或審判長，觀之刑事訴訟法第二百七十九條及第
    一百六十七條、第一百六十八條、第一百七十八條、第四百十六條第一項第一款
    等相關規定甚明。因之，受命法官踰越權限，於訴訟程序中規避合議審判，僭行
    審判長職權，致法院組織不合法所為之審判，非但所踐行之程序顯然違法，抑且
    足使被告應受法院依相關法律規定與程序公平審判之訴訟權受有侵害；亦與法院
    應依正當法律程序審判之原則有悖，而受有罪判決，被告未能獲合議審判之周延
    、嚴謹、縝密審判，其審級利益保障，橫被剝奪，尤不待言。此項侵害被告訴訟
    權之不合法審判之重大瑕疵，當亦不能因被告之上訴於上級法院審判而得以治癒
    。本件原審法院受理本案，係採合議審判，乃原判決竟僅由受命法官蕭清清獨任
    為之，其法院之組織及所踐行之審判程序，揆諸前開說明，即難謂為合法。自訴
    人上訴意旨雖未指摘及此，惟原判決既有可議，即應由本院予以撤銷，發回原審
    更為適法裁判，並不經言詞辯論為之。
據上論斷，應依刑事訴訟法第三百六十九條第一項後段、第三百七十二條，判決如主
文。
中      華      民      國    九十      年      八      月     十三     日
                              臺灣高等法院刑事第二十庭
                                  審判長法  官  葉  麗  霞
                                        法  官  李  錦  樑
            法  官  余  來  炎
右正本證明與原本無異。
如不服本判決應於收受送達後十日內向本院提出上訴書狀，其未敘述上訴之理由者並
得於提起上訴後十日內向本院補提理由書（均須按他造當事人之人數附繕本）。
                                        書記官  黃  麗  玲
中      華      民      國    九十      年      八      月     十四     日


司法院資訊處製作；財團法人民間司法改革基金會備份。
